【裁判字號】    98,易,2572
【裁判日期】    981026
【裁判案由】    侵占
【裁判全文】
臺灣板橋地方法院刑事判決              98年度易字第2572號
公  訴  人  臺灣板橋地方法院檢察署檢察官
被      告  乙○○
上列被告因侵占案件，經檢察官提起公訴（98年度撤緩偵字第23
9號），本院判決如下：
    主  文
本件公訴不受理。
    理  由
一、公訴意旨略以：被告乙○○於民國93年9 月至95年4 月間，
    擔任裕信汽車股份有限公司（下稱裕信公司）之業務員，負
    責銷售車輛、汽車保養及汽車保險招攬之工作，為從事業務
    之人。竟意圖為自己不法之所有，利用職務之便，分別於94
    年9 月間某日及95年1 月20日，在不詳地點及桃園縣蘆竹鄉
    ○○街139 號1 樓，向裕信公司客戶張奕勝、黃秀琪各收取
    保費新臺幣（下同）15,000元、28,000元後，基於業務侵占
    之犯意，將該2 筆款項予以侵占入己，並逃逸無蹤，嗣因裕
    信公司進行清查稽核業務後，始查悉上情，因認被告涉犯刑
    法第336條第2項業務侵占罪嫌。
二、按起訴之程序違背規定者，應諭知不受理之判決，並得不經
    言詞辯論為之。次按檢察官為緩起訴處分者，得命被告於一
    定期間內遵守或履行刑事訴訟法第253 條之2 第1 項各款所
    定事項。被告於緩起訴期間內如有違背上開應遵守或履行事
    項之情形，檢察官固得依職權或依告訴人之聲請，撤銷原緩
    起訴處分，繼續偵查或起訴；惟檢察官撤銷前所為之緩起訴
    處分者，應製作處分書敘述其處分之理由，並將正本送達於
    被告；被告接受撤銷緩起訴處分書後，得於七日內以書狀敘
    述不服之理由，經原檢察官向直接上級法院檢察署檢察長或
    檢察總長聲請再議。是以在撤銷原緩起訴處分未確定前，檢
    察官尚不得對同一事實再行起訴，否則將使撤銷緩起訴處分
    程序及被告得聲請再議之規定形同具文，如檢察官未於緩起
    訴期間內踐行上揭法定之撤銷緩起訴處分程序而逕行起訴或
    聲請以簡易判決處刑，其起訴程序應屬違背規定，依刑事訴
    訟法第303 條第1 款規定，應諭知公訴不受理之判決，此觀
    刑事訴訟法第253 條之3 第1 項第3 款、第255 條第1 項、
    第2 項、第256 條之1 規定甚明。
三、經查：
(一)、被告乙○○因侵占案件，經臺灣板橋地方法院檢察署檢察官
    偵查後，以被告所犯刑法第336 條第2 項業務侵占罪，為死
    刑、無期徒刑或最輕本刑3 年以上有期徒刑以外之罪，及被
    告並無前科，素行良好，係因一時失慮，誤蹈法網，犯後深
    具悔悟，且與告訴人達成和解，並已如數賠償告訴人之損害
    ，參酌刑法第57條所列事項及公共利益之維護、告訴人之意
    願等，認以緩起訴為適當，而於97年3 月28日以97年度偵緝
    字第487 號為緩起訴處分，命被告應書立悔過書( 已於偵查
    中當庭書立) ，並於收受檢察官執行緩起訴處分命令通知書
    後1 年內，向該署觀護人指定之公益團體、地方自治團體或
    社區提供90小時之義務勞務，緩起訴期間為2 年；檢察官並
    於97年5 月1 日依其緩起訴處分內容製作執行緩起訴處分命
    令通知書。
(二)、嗣該緩起訴處分因告訴人並未聲請再議而確定，臺灣板橋地
    方法院檢察署觀護人室即於97年5 月22日以甲○榮調緩護勞
    213 字第55453 號函，通知被告應於97年6 月16日至該署觀
    護人室報到，因被告之戶籍自97年1 月14日起即遷至臺北縣
    林口鄉○○路2 號臺北縣林口鄉戶政事務所( 見臺灣板橋地
    方法院檢察署97年度緩護勞字第213 號卷第10頁) ，故該通
    知僅向被告於偵查中所陳報之住居所即臺北縣林口鄉○○○
    路○ 段120 巷11號4 樓之1 ，及臺南縣永康市○○○路669
    號住址為送達( 見臺灣板橋地方法院檢察署97年度偵緝字第
    487 號卷第14、23頁) ，前者因誤填送達處所為「臺北縣林
    口鄉○○○路『2 段』120 巷11號4 樓之1 」而遭「原址查
    無此人退回」；後者因送達時未會晤本人而寄存於臺南縣警
    察局永康分局鹽行派出所(97 年度緩護勞字第21 3號卷第8
    、9 頁) ；經觀護人於97年6 月16日以電話聯繫被告，被告
    告以：其未居住在臺北縣林口鄉○○○路○ 段120 巷11號4
    樓之1(97年1 月14日前之設籍地，因該屋遭拍賣，故戶籍被
    遷至林口鄉戶政事務所) ，亦未住在臺南縣永康市○○○路
    699 號，其實際居所地為臺南縣永康市○○○路266 巷20號
    5 樓之3(同上卷第13頁「觀護輔導紀要」) ；嗣被告於97年
    6 月17日至該署觀護人室報到時，再次表示：其已搬至臺南
    縣永康市○○○路266 巷20號5 樓之3 約半年，係為了躲避
    債務，希望公文書仍能送至臺北縣林口鄉嘉寶村6 鄰47之1
    號( 同上卷第16頁「觀護輔導紀要」、第17頁「自願移轉他
    署執行同意書」，且該址亦係被告於警詢時所陳報之居所，
    見臺灣板橋地方法院檢察署97年度偵緝字第48 7號卷第6 頁
    ) 。
(三)、臺灣板橋地方法院檢察署嗣即依被告之意願，而於97年7 月
    4 日以甲○榮申97緩306 字第73312 號函將全案移予臺灣臺
    南地方法院檢察署代為執行( 見臺灣臺南地方法院檢察署97
    年度緩護勞助字第15號卷第3 頁) ，嗣臺灣臺南地方法院檢
    察署觀護人室通知被告至該署報到，及通知被告提供勞務之
    對象係「永康市四灣社區發展協會」等公文書，均係向臺南
    縣永康市○○○路266 巷20號5 樓之3 之址為送達，而經該
    處之大樓管理員簽收無誤( 同上卷第9 、16頁) ，堪認被告
    之實際住居所至遲至97年6 月16日其向臺灣板橋地方法院檢
    察署觀護人報告時，業已變更至臺南縣永康市○○○路26 6
    巷20號5 樓之3 無誤。
(四)、惟被告因未於指定期限內履行前揭緩起訴處分書所載之事項
    ，而經檢察官於98年7 月21日撤銷前開緩起訴之處分等情，
    有前揭緩起訴處分書、撤銷緩起訴處分書附卷可資佐證。然
    查：上開撤銷緩起訴處分書僅向被告於97年1 月14日前之舊
    設籍地即臺北縣林口鄉○○○路○ 段120 巷11號4 樓之1 ，
    及被告於偵查中所陳報之臺南縣永康市○○○路699 號送達
    ，且前者再次因將「文化二路1 段」誤載為「文化二路2 段
    」而遭以「無文書所書應送達地址之處所」退回，後者則寄
    存在該管轄區之鹽行派出所，有送達證書2 紙在卷足憑( 見
    臺灣板橋地方法院檢察署98年度撤緩字第206 號卷第3 頁、
    第5 頁) ；惟被告之實際居所及送達住所應為臺南縣永康市
    ○○○路266 巷20號5 樓之3 ，及臺北縣林口鄉嘉寶村6 鄰
    47 之1號業如上述，是以本件撤銷緩起訴處分書並未送達被
    告實際之住居所，僅寄存送達於被告於偵查中所陳報之前居
    所，足認前開撤銷緩起訴處分書並未合法送達於被告，益見
    被告迄今尚未喪失刑事訴訟法第256 條之1 第1 項所規定得
    於接受撤銷緩起訴處分書後7 日內聲請再議之權利，因被告
    仍得對該撤銷原緩起訴處分之處分聲請再議，該撤銷緩起訴
    之處分自屬仍未確定。茲檢察官撤銷原緩起訴處分之處分既
    仍未確定，其逕向本院提起公訴，揆諸前揭說明，其起訴程
    序不合規定，且其瑕疵無從補正治癒，依刑事訴訟法第303
    條第1 款之規定，爰不經言詞辯論，逕為不受理判決之諭知
    。
據上論斷，應依刑事訴訟法第303 條第1 款、第307 條，判決如
主文。
中    華    民    國    98    年    10    月    26    日
                  刑事第十四庭  審判長法  官  林淑婷
                                      法  官  饒金鳳
                                      法  官  陳昭筠
以上正本證明與原本無異。
如不服本判決應於收受送達後10日內向本院提出上訴書狀，並應
敘述具體理由；其未敘述上訴理由者，應於上訴期間屆滿後20日
內向本院補提理由書（均須按他造當事人之人數附繕本）「切勿
逕送上級法院」。
                                      書記官  黃文儀
中    華    民    國    98    年    10    月    27    日


司法院資訊處製作；財團法人民間司法改革基金會備份。
